【裁判字號】    99,易緝,128
【裁判日期】    990730
【裁判案由】    毒品危害防制條例
【裁判全文】
臺灣臺北地方法院刑事判決            99年度易緝字第128號
公  訴  人  台灣台北地方法院檢察署檢察官
被      告  甲○○
上列被告因違反毒品危害防制條例案件，經檢察官提起公訴（95
年度毒偵字第1511號），本院依簡式審判程序判決如下：
    主  文
甲○○施用第二級毒品，累犯，處有期徒刑柒月，減為有期徒刑
參月又拾伍日，如易科罰金，以銀元參佰元即新台幣玖佰元折算
壹日。
    事  實
一、甲○○前於民國90年間，因施用毒品案件，經本院以90年度
    毒聲字第1359號裁定送強制戒治，嗣認無繼續戒治之必要，
    由本院以91年度毒聲字第455 號裁定停止戒治，於91年3 月
    19 日 停止戒治，所餘戒治期間付保護管束，於91年6 月14
    日保護管束期滿未經撤銷停止戒治，而執行完畢；又於94年
    間，因施用毒品案件，經台灣板橋地方法院以94年度簡字第
    2690 號 判決判處有期徒刑5 月確定。詎復基於施用第二級
    毒品甲基安非他命之犯意，於95年1 月31日為警採尿時回溯
    96小時內，在台北縣新店市○○路不詳地點，以燒烤吸食煙
    霧方式，施用甲基安非他命1 次。嗣於95年1 月31日18時許
    ，為警在台北縣新店市○○路與新烏路口查獲，經警採尿送
    驗結果，呈安非他命、甲基安非他命陽性反應。
二、案經台北縣政府警察局新店分局報告台灣台北地方法院檢察
    署檢察官偵查起訴。
    理  由
一、本件被告甲○○所涉係死刑、無期徒刑、最輕本刑為3 年以
    上有期徒刑或高等法院管轄第一審案件以外之罪，並於本院
    行準備程序時就被訴事實為有罪之陳述，爰依刑事訴訟法第
    273 條之1 第1 項規定，裁定進行簡式審判程序，先予敘明
    。
二、上開事實，業據被告甲○○坦承不諱，且其為警採集之尿液
    送驗結果，呈甲基安非他命陽性反應，此有台灣檢驗科技股
    份有限公司濫用藥物檢驗報告、台北縣政府警察局新店分局
    偵辦毒品危害防制條例案被移送者姓名及代碼對照表附卷可
    稽，足見被告自白與事實相符，應可採信。本件事證明確，
    被告犯行洵堪認定。
三、按毒品危害防制條例於92年7 月9 日修正公布，自93年1 月
    9 日施行，其中第20條、第23條將施用毒品之刑事處遇程序
    ，區分為「初犯」及「5 年內再犯」、「5 年後再犯」。依
    其立法理由之說明：「初犯」，經觀察勒戒或強制戒治後，
    應為不起訴處分或不付審理之裁定；經觀察勒戒或強制戒治
    執行完畢釋放後，「5 年內再犯」者，因其再犯率甚高，原
    實施之觀察勒戒及強制戒治既已無法收其實效，爰依法追訴
    或裁定交付審理。至於經觀察勒戒或強制戒治執行完畢釋放
    後，「5 年後再犯」者，前所實施之觀察勒戒或強制戒治已
    足以遮斷其施用毒品之毒癮，為期自新及協助其斷除毒癮，
    仍適用「初犯」規定，先經觀察勒戒或強制戒治之程序。從
    而依修正後之規定，僅限於「初犯」及「5 年後再犯」二種
    情形，始應先經觀察勒戒或強制戒治程序。倘被告於5 年內
    已再犯，經依法追訴處罰，縱其第3 次（或第3 次以上）再
    度施用毒品之時間，在初犯經觀察勒戒或強制戒治執行完畢
    釋放5 年以後，已不合於「5 年後再犯」之規定，且因已於
    「5 年內再犯」，顯見其再犯率甚高，原實施觀察、勒戒或
    強制戒治，已無法收其實效，即應依該條例第10條處罰（最
    高法院95年度第7 次刑事庭會議決議第2 點參照）。經查，
    本件被告前因施用毒品案件，於91年6 月14日強制戒治執行
    完畢，惟其於釋放後5 年內，於94年間因施用毒品案件，經
    台灣板橋地方法院以94年度簡字第2690判決判處有期徒刑 5
    月確定，此有台灣高等法院被告前案紀錄表在卷可參，揆諸
    前開法條及說明，被告所為本件施用甲基安非他命之犯行，
    並無「初犯」規定之適用，而應直接訴追處罰。
四、按被告行為後，刑法於94年2 月2 日修正公布，95年7 月 1
    日施行，修正後刑法第2 條第1 項規定：「行為後法律有變
    更者，適用行為時之法律。但行為後之法律有利於行為人者
    ，適用最有利於行為人之法律。」係規範行為後法律變更所
    生新舊法律比較適用之準據法，於新法施行後，應適用修正
    後刑法第2 條第1 項之規定，為「從舊從輕」之比較。而修
    正前刑法第47條規定，行為人不論故意犯或過失犯，均有累
    犯規定之適用，法律效果為加重本刑至2 分之1 。新修正刑
    法第47條第1 項則限於行為人故意犯罪，始有累犯規定之適
    用，然本案事實無論適用修正後刑法第47條第1 項或修正前
    刑法第47條之規定，均構成累犯，而無何差異，新法既未較
    有利於行為人，自應適用修正前之刑法第47條之規定。
五、核被告所為，係犯毒品危害防制條例第10條第2 項之施用第
    二級毒品罪。被告持有毒品之低度行為，為施用之高度行為
    所吸收，不另論罪。被告前於90年間，因施用毒品案件，經
    本院以90年度簡字第3495號判決判處有期徒刑6 月確定，於
    94年6 月14日易科罰金執行完畢，有台灣高等法院被告前案
    紀錄表在卷可按，其受有期徒刑之執行完畢後，5 年以內再
    犯本件有期徒刑以上之罪，為累犯，依修正前刑法第47條之
    規定加重其刑。爰審酌被告經送強制戒治、法院判處罪刑，
    猶不知悔改，再施用毒品，戕害自身健康，暨考量被告前犯
    施用毒品罪次數非少，另有多次竊盜犯行，素行不佳，本件
    經通緝2 次，歷經4 年始到案，其逃避司法之態度甚無足取
    ，惟坦承犯行等一切情狀，量處如主文所示之刑。又被告所
    犯之罪，係於96年4 月24日前所為，且本院於96年10月9 日
    發布通緝，嗣通緝被告到案，尚無中華民國九十六年罪犯減
    刑條例第5 條規定之適用，應予減刑，爰依該條例第7 條第
    1 項減為如主文所示之刑。又被告行為後，刑法第41條第1
    項前段關於易科罰金折算標準之規定，業於94年2 月2 日修
    正公布，並於95年7 月1 日施行，由「犯最重本刑為5 年以
    下有期徒刑以下之刑之罪，而受6 個月以下有期徒刑或拘役
    之宣告，因身體、教育、職業、家庭之關係或其他正當事由
    ，執行顯有困難者，得以1 元以上3 元以下折算1 日，易科
    罰金。」修正為「犯最重本刑為5 年以下有期徒刑以下之刑
    之罪，而受6 個月以下有期徒刑或拘役之宣告者，得以新台
    幣1 千元、2 千元或3 千元折算1 日，易科罰金。」修正前
    刑法第41條第1 項前段之易科罰金折算標準，依廢止前之罰
    金罰鍰提高標準條例第2 條規定，應就其原定數額提高為10
    0 倍折算1 日，並依現行法規所定貨幣單位折算新台幣條例
    第2 條規定，以新台幣元之3 倍折算之，亦即修正前刑法第
    41條第1 項前段之易科罰金折算標準，應以銀元300 元即新
    台幣900 元折算為1 日，舊法並非不利，爰依舊法之規定諭
    知易科罰金之折算標準。
據上論斷，應依刑事訴訟法第284 條之1 、第273 條之1 第1 項
、第299 條第1 項前段，毒品危害防制條例第10條第2 項，刑法
第2 條第1 項前段、第11條前段，修正前刑法第47條、第41條第
1 項前段，中華民國九十六年罪犯減刑條例第2 條第1 項第3 款
、第7 條、第9條 ，廢止前罰金罰鍰提高標準條例第2 條，現行
法規所定貨幣單位折算新台幣條例第2 條，判決如主文。
本案經檢察官高維駿到庭執行職務
中    華    民    國    99    年    7     月    30    日
                  刑事第七庭    法      官  林欣苑
上正本證明與原本無異。
如不服本判決應於收受送達後10日內向本院提出上訴書狀，並應
敘述具體理由；其未敘述上訴理由者，應於上訴期間屆滿後20日
內向本院補提理由書（均須按他造當事人之人數附繕本）「切勿
逕送上級法院」。
                                書  記  官  劉英芬
中    華    民    國    99    年    7     月    30    日
附錄所犯法條
毒品危害防制條例第10條
施用第一級毒品者，處6 月以上5 年以下有期徒刑。
施用第二級毒品者，處3 年以下有期徒刑。

司法院資訊處製作；財團法人民間司法改革基金會備份。
